臺灣新北地方法院民事判決
111年度重訴字第86號
原      告  衛生福利部臺北醫院

法定代理人  鄭舜平  
訴訟代理人  吳旭洲律師
            林譽恆律師
            楊倢欣律師
被      告  陳雪絹  
            周如金  
兼上列一人
訴訟代理人  王祖蒨  
被      告  關世清  
            曾周月裡
共      同
訴訟代理人  王啓任律師
被      告  關壹云  

            許雯玲  

上列當事人間遷讓房屋等事件，本院於民國111年11月4日言詞辯
論終結，判決如下：
    主  文
一、被告丁○○應將新北市○○區○○段0000○號建物即門牌號碼新北
    市○○區○○街00號1樓之房屋騰空並遷讓返還予原告。
二、被告丁○○應自110年10月23日起至遷讓返還第一項所示房屋
    之日止，按月給付原告新台幣（下同）6,354元，暨各期應
    給付之翌日起至清償日止，按年息百分之5計算利息。
三、被告乙○○、甲○○應將新北市○○區○○段0000○號建物即門牌號
    碼新北市○○區○○街00號3樓之房屋騰空並遷讓返還予原告。
四、被告乙○○、甲○○應共同自110年10月23日起至遷讓返還第三
    項所示房屋之日止，按月給付原告5,795元，暨各期應給付
    之翌日起至清償日止，按年息百分之5計算利息。
五、被告己○○、庚○○、丙○○應將新北市○○區○○段0000○號建物即
    門牌號碼新北市○○區○○街00號1樓之房屋騰空並遷讓返還予
    原告。
六、被告己○○、庚○○、丙○○應自110年10月23日起至遷讓返還第
    五項所示房屋之日止，按月給付原告5,827元，暨各期應給
    付之翌日起至清償日止，按年息百分之5計算利息。
七、被告戊○○○應將新北市○○區○○段0000○號建物即門牌號碼新北
    市○○區○○街00號2樓之房屋騰空並遷讓返還予原告。
八、被告戊○○○應自110年10月23日起至遷讓返還第七項所示房屋
    之日止，按月給付原告5,827元，暨各期應給付之翌日起至
    清償日止，按年息百分之5計算利息。
九、原告其餘之訴駁回。
十、訴訟費用由被告丁○○、戊○○○各負擔4分之1；己○○、庚○○、
    丙○○各負擔12分之1；乙○○、甲○○各負擔8分之1。
十一、本判決第一項於原告以121萬元供擔保後，得假執行。但 
       被告丁○○得以363萬元預供擔保而免為假執行。
十二、本判決第二項得假執行。但被告丁○○得以6萬元預供擔保
      而免為假執行。
十三、本判決第三項於原告以111萬元供擔保後，得假執行。但 
       被告乙○○、甲○○得以331萬元預供擔保而免為假執行。
十四、本判決第四項得假執行。但被告乙○○、甲○○得以5萬元預
      供擔保而免為假執行。
十五、本判決第五項於原告以111萬元供擔保後，得假執行。但 
       被告己○○、庚○○、丙○○得以333萬元預供擔保而免為假執
      行。
十六、本判決第六項得假執行。但被告己○○、庚○○、丙○○得以5
      萬元預供擔保而免為假執行。
十七、本判決第七項於原告以111萬元供擔保後，得假執行。但 
       被告戊○○○得以333萬元預供擔保而免為假執行。
十八、本判決第八項得假執行。但被告戊○○○得以5萬元預供擔保
      而免為假執行。
十九、原告其餘假執行之聲請駁回。
    事實及理由
壹、程序部分：　　
一、按原告於判決確定前，得撤回訴之全部或一部。但被告已為
    本案之言詞辯論者，應得其同意，民事訴訟法第262條第1項
    定有明文。查本件被告金從智已死亡，原告依上開規定撤回
    此部分之訴，於法自無不合。
二、本件被告庚○○、丙○○經合法通知，未於言詞辯論期日到場，
    核無民事訴訟法第386條列各款情形，應依原告之聲請，由
    其一造辯論而為判決。
貳、實體部分： 　　
一、原告起訴主張：
  ㈠緣坐落於新北市○○○○段000地號土地（下稱系爭土地），新北
    市○○區○○段0000○號、門牌號碼新北市○○區○○街00號1樓之房
    屋（下稱系爭房屋1），為中華民國所有，原告為管理機關
    。系爭房屋1原係配住任職原告之員工金世廷，金世廷業於7
    5年1月1日退休，並已逝世，現為其配偶即被告陳雪娟居住
    。原告因系爭房屋結構老舊，有滲水嚴重、混凝土裂縫、剝
    落等情況，可能影響安全而將予拆除作其他使用，除張貼公
    告通知「本院有眷宿舍經耐震評估影響結構安全，本院將盡
    速拆除，為此，通知台端於收受本文之日起3個月內遷出，
    逾期即依法辦理，請查照」外，嗣並發函催告限期被告於11
    0年10月22日前自系爭房屋1遷出，惟被告陳雪娟於期限屆至
    猶未遷出而仍繼續占住使用。
  ㈡坐落系爭土地，新北市○○區○○段0000○號、門牌號碼新北市○○
    區○○街00號3樓之房屋（下稱系爭房屋2），同為中華民國所
    有，原告為管理機關。系爭房屋2原係配住任職原告之員工
    即被告乙○○，被告乙○○業於78年10月01日退休，現被告乙○○
    及其女兒即被告甲○○仍為居住。原告因系爭房屋結構老舊，
    有上開影響安全之情形而將予拆除作其他使用，除張貼公告
    通知遷出外，嗣並委請律師事務所與被告乙○○及甲○○開會，
    限期被告於110年10月22日前自系爭房屋2遷出，惟被告乙○○
    、甲○○於期限屆至猶未遷出而仍繼續占住使用。
  ㈢坐落系爭土地，新北市○○區○○段0000○號、門牌號碼新北市○○
    區○○街00號1樓之房屋（下稱系爭房屋3），同中華民國所有
    ，原告為管理機關。系爭房屋3原係配住任職原告之員工關
    豪，關豪業於61年10月01日退休，並已逝世，其配偶關潘業
    亦已逝世，現為其兒子即被告己○○、孫女即被告庚○○及被告
    丙○○居住，均非原告准暫時借住之人，本不得居住於系爭房
    屋3。又原告因系爭房屋結構老舊，有上開影響安全之情形
    而將予拆除作其他使用，除張貼公告通知遷出外，嗣並發函
    催告限期被告等於110年10月22日前自系爭房屋3遷出，惟被
    告己○○、庚○○及丙○○於期限屆至猶未遷出而仍繼續占住使用
    。
  ㈣坐落系爭土地，新北市○○區○○段0000○號、門牌號碼新北市○○
    區○○街00號2樓之房屋（下稱系爭房屋4），為中華民國所有
    ，原告為管理機關。系爭房屋4原係配住任職原告之員工曾
    步雲，曾步雲業於61年10月01日退休，並已逝世，現為其配
    偶即被告戊○○○居住。原告因系爭房屋結構老舊，有上開影
    響安全之情形而將予拆除作其他使用，除張貼公告通知遷出
    外，嗣並多次催告限期被告於110年10月22日前自系爭房屋4
    遷出，惟被告戊○○○於期限屆至猶未遷出而仍繼續占住使用
    。
  ㈤原告得請求被告等遷讓返還系爭房屋：
  ⒈按所有人對於無權占有或侵奪其所有物者，得請求返還之；
    借用人應於契約所定期限屆滿時，返還借用物，未定期限者
    ，應於依借貸之目的使用完畢時返還之；民法第767條第1項
    前段、第470條第1項前段分別定有明文。又因任職關係，獲
    准配住宿舍，屬使用借貸之性質，其目的在使任職者安心盡
    其職責，是倘借用人喪失其與所屬機關之任職關係，當然應
    認依借貸之目的，已使用完畢，配住機關自得請求返還。（
    最高法院91年台上字第1926號判例、85年度台上字第816號
    判決參照）復按退休之離職人員，原應隨即歸還其所使用之
    宿舍，司法院大法官會議釋字第557號解釋以為兼顧此等人
    員生活，非不得於必要時酌情准其暫時續住以為權宜措施，
    惟此等權宜措施之決定權在於管理機關，如其酌情認已不宜
    續住，其所為催請返還宿舍之行為，即係處理行為，受催告
    返回宿舍者，當負返回義務。（最高法院110年度台上字第2
    28號民事判決意旨參照）
  ⒉原告之員工金世廷、被告乙○○、關豪及曾步雲均已於前述之
    期日退休，已喪失其與原告之任職關係，當然應認依借貸之
    目的，已使用完畢，原告自得請求返還。原告雖酌情准被告
    陳雪娟、乙○○及戊○○○暫時續住，其餘被告則根本非原告准
    暫時借住之人，然原告因系爭房屋結構老舊而將予拆除作其
    他使用，則原告酌情認已不宜續住，所為催請返還宿舍之行
    為，即係處理行為，受催告返回宿舍者，當負返回義務。又
    原告催告限期被告等遷出，已行使所有物返還請求權，被告
    等繼續占用使用系爭房屋，自屬無權占有，故原告依民法第
    470條第1項及第767條規定，請求被告等騰空返還系爭房屋
    予原告，當屬有理由。
  ㈥原告得請求被告等給付相當於租金之不當得利：
    按無法律上之原因而受利益，致他人受損害者，應返還其利
    益，民法第179條前段定有明文。次按無權占有他人土地，
    可能獲有相當於租金之利益為社會通常之觀念。（最高法院
    61年台上字第1695號判例參照）就可獲得相當於租金之利益
    ，自應對權利人負返還之義務。被告等無權占有原告管理之
    系爭房屋，如前所述，依社會通常之觀念，可獲得免於支付
    租金之利益，致原告受有損害，則原告依前開規定，請求被
    告等按月給付相當於租金之不當得利，為屬有據。再按城市
    地方房屋之租金，以不超過土地及其建築物申報總價年息10
    %為限，土地法第97條第1項定有明文。所謂土地及建築物之
    總價額，依土地法施行法第25條規定，土地價額依法定地價
    ；建築物價額則依該管市縣地政機關估定之價額而言。又所
    謂法定地價，依土地法第148條規定，係土地所有權人依該
    法規定所申報之地價。系爭房屋坐落新北市○○區○○段000地
    號之土地，屬城市地方土地，本件被告等所受利益金額以按
    土地申報總價額年息百分之10計算。
  ⒈被告陳雪娟現占有使用系爭房屋1，其房屋占用面積為88.29
    平方公尺，系爭土地109年1月之申報地價為每平方公尺28,7
    88元，則被告陳雪娟自110年10月23日起至將系爭房屋返還
    原告時止，按月給付原告之金額應為21,181元【計算式：28
    ,788×88.29×10%÷12＝21,181元，元以下四捨五入，下同】
  ⒉被告乙○○、甲○○現占有使用系爭房屋2，其房屋占用面積為80
    .52平方公尺，則被告乙○○、甲○○自110年10月23日起至將系
    爭房屋返還原告時止，按月給付原告之金額應為19,317元【
    計算式：28,788×80.52×10%÷12＝19,317元】
  ⒊被告己○○、庚○○、丙○○現占有使用系爭房屋3，其房屋占用面
    積為80.69平方公尺，則被告己○○、庚○○、丙○○自110年10月
    23日起至將系爭房屋返還原告時止，按月給付原告之金額應
    為19,422元【計算式：28,788×80.96×10%÷12＝19,422元】
  ⒋被告戊○○○現占有使用系爭房屋4，其房屋占用面積為80.69平
    方公尺，則被告戊○○○自110年10月23日起至將系爭房屋返還
    原告時止，按月給付原告之金額應為19,422元【計算式：28
    ,788×80.96×10%÷12＝19,422元】　　
  ㈦並聲明：
　⒈被告丁○○應將新北市○○區○○段0000○號建物即門牌號碼新北市
    ○○區○○街00號1樓之房屋騰空並遷讓返還予原告。
  ⒉被告丁○○應自110年10月23日起至遷讓返還第1項所示房屋之
    日止，按月給付原告21,181元，暨各期應給付之翌日起至清
    償日止，按年息百分之5計算利息。
  ⒊被告乙○○、甲○○應將新北市○○區○○段0000○號建物即門牌號碼
    新北市○○區○○街00號3樓之房屋騰空並遷讓返還予原告。
  ⒋被告乙○○、甲○○應共同自110年10月23日起至遷讓返還第3項
    所示房屋之日止，按月給付原告19,317元，暨各期應給付之
    翌日起至清償日止，按年息百分之5計算利息。
  ⒌被告己○○、庚○○、丙○○應將新北市○○區○○段0000○號建物即門
    牌號碼新北市○○區○○街00號1樓之房屋騰空並遷讓返還予原
    告。
  ⒍被告己○○、庚○○、丙○○應共同自110年10月23日起至遷讓返還
    第5項所示房屋之日止，按月給付原告19,422元，暨各期應
    給付之翌日起至清償日止，按年息百分之5計算利息。
  ⒎被告戊○○○應將新北市○○區○○段0000○號建物即門牌號碼新北
    市○○區○○街00號2樓之房屋騰空並遷讓返還予原告。
  ⒏被告戊○○○應自110年10月23日起至遷讓返還第7項所示房屋之
    日止，按月給付原告19,422元，暨各期應給付之翌日起至清
    償日止，按年息百分之5計算利息。
  ⒐原告願供擔保請准予宣告假執行。　
二、被告除庚○○、丙○○未於言詞辯論期日到場，亦未提出書狀作
    何聲明或陳述外，其餘答辯如下：　　
　㈠按「二、關於退休人員死亡後，其親屬可否續住公有宿舍一
    節，除退休人員配偶外，原賴其扶養之父母及未成年子女，
    無獨立謀生能力者，准依照前項院令之規定，暫時續住公有
    宿舍，至房屋處理辦法公布時為止。」（行政院人事行政局
    58.12.08.臺（58）人政肆字第25768號函）。
  ㈡次按「二、於『事務管理規則』修正前退休，而現仍續住修正
    前規則所定『眷屬宿舍』之退休人員，准予續住至宿舍處理時
    為止。於『事務管理規則』修正前配住，而於修正後退休之人
    員，其所配住宿舍係修正前規則所定之『眷屬宿舍』者，亦准
    予續住至宿舍處理為止。」（行政院人事行政局74.05.18.
    臺（74）人政肆字第14927號函）。
  ㈢再按「前開院函所稱『處理』，係指眷屬宿舍除依『中央各機關
    學校國有眷捨房地處理辦法』及其『作業要點』規定處理（即
    辦理就地改建、騰空標售、現狀標售、已建讓售。按：『作
    業要點』已於八十八年十二月十四日廢止。行政院民國九十
    二年十二月八日院授人住字第０九二０三一０五四一號令廢止
    該辦法；行政院民國九十二年十二月十日院授人住字第０九
    二０三一０五四四號函訂定『中央各機關學校國有眷捨房地處
    理要點』已無『就地改建』一項。）外，如機關擬依規定興建
    職務宿舍而拆除或為應各機關學校發展需要而拆除或改變用
    途或因公共設施需要而拆除或依公產管理相關規定處理等，
    均屬於處理之範圍。」（行政院人事行政局84.04.08.八十
    四局給字第12745號函）。
  ㈣又按「一、合法現住人如本人及配偶於九十二年八月二十七
    日前均無自有房屋，該眷舍得暫緩處理。」（行政院人事行
    政局92.09.05.院授人住字第0920307880號函）。
  ㈤被告丁○○、戊○○○均為原告機關退休人員之配偶，被告乙○○為
    原告機關退休人員，被告己○○則為原告機關退休人員之眷屬
    ，依前揭行政院函釋，於原告依法處理系爭房屋前，均應准
    予其續住。至於被告庚○○、丙○○則未居住於系爭房屋。
  ⒈經查，金士廷及曾步雲均為原告依公務人員任用法任用並依
    公務人員退休法辦理退休之職員，而被告丁○○、戊○○○分別
    為金士廷、曾步雲之配偶，依據行政院人事行政局58.12.08
    .臺（58）人政肆字第25768號及74.05.18.臺（74）人政肆
    字第14927號函釋意旨，縱使原配住人金士廷、曾步雲均已
    死亡，被告丁○○、戊○○○仍得續住至系爭房屋處理為止。
  ⒉次查，行政院人事行政局74.05.18.臺（74）人政肆字第1492
    7號函所稱「處理」係指就地改建、騰空標售、現狀標售、
    已建讓售、機關擬依規定興建職務宿舍而拆除、為應各機關
    學校發展需要而拆除、改變用途、因公共設施需要而拆除、
    依公產管理相關規定處理等情形，故倘非符合上開情形，原
    告不得主張被告等人係無權占有系爭房屋。原告僅略稱「因
    系爭房屋結構老舊而將予拆除作其他使用」，惟未具體說明
    拆除之用途為何、處理方式為何、依據何相關規定處理，或
    是有就地改建、騰空標售、現狀標售、已建讓售之計畫，故
    被告乙○○、甲○○、丁○○、戊○○○、己○○仍得基於使用借貸關
    係居住於系爭房屋。
  ㈥再查，被告丁○○之配偶金世廷、被告己○○之父親關豪、被告
    戊○○○之配偶曾步雲分別於75年、61年、61年退休，上開原
    配住人喪失與原告之任職關係業已長達近50年，原告於此期
    間均未請求被告返還系爭房屋，於金世廷、關豪、曾步雲過
    世後，被告丁○○、己○○、戊○○○接續占用系爭房屋，原告亦
    未提出異議，足以引起其等正當信賴仍得基於借貸關係居住
    於系爭房屋。
  ㈦又查，被告丁○○現已高齡85歲，罹患帕金森氏症、嚴重重聽
    ，幾乎無法理解他人說話意思，無自行生活能力，亦無子女
    扶養丁○○（丁○○之子即同案被告金從智甫於111年2月間過世
    ）；被告己○○現罹患癌症及心臟疾病而無法工作，名下無任
    何財產，現仰賴手足支助勉強維生；被告戊○○○現已高齡82
    歲，名下無不動產。上開被告均無謀生能力，且已居住於系
    爭房屋長達數十年，倘要求被告等人遷出系爭房屋，無異迫
    使其流落街頭、自生自滅，剝奪其生存之權利，而原告僅略
    稱「因系爭房屋經耐震評估影響結構安全」即要求被告等人
    遷離，並未具體說明係基於何公共利益為目的，且該公共利
    益大於人民之生存權，是原告起本件訴訟，顯有權利濫用或
    違反誠信原則。
  ㈧退萬步言，縱使 鈞院認定被告乙○○、甲○○、丁○○、己○○、戊○○○係無權占有系爭房屋，而應給付相當於租金之不當得利
    （假設語氣，非自認），惟依據土地法第97條第1項「城市
    地方房屋之租金，以不超過土地及其建築物申報總價額年息
    百分之10為限」，而所謂年息百分之10為限，係指土地租金
    之最高限額而言，並非必須照申報價額年息百分之10計算之
    ，尚須斟酌基地之位置、工商繁榮程度、使用人利用基地之
    經濟價值及所受利益等情事以為決定。查系爭房屋位處偏僻
    ，交通甚為不便，被告等人使用系爭房屋均為自住，無任何
    經濟利益，且原告亦自稱系爭房屋結構老舊不宜居住，故應
    以不超過申報總價按年息百分之1計算相當於租金之不當得
    利方為妥適。　
　㈨並聲明：
　⒈原告之訴及假執行之聲請均駁回。
　⒉如受不利判決，願供擔保請准宣告免為假執行。
三、原告主張坐落於新北市○○○○段000地號土地，及地上門牌號
    碼新北市○○區○○街00號1樓之系爭房屋1、26號3樓之系爭房
    屋2、28號1樓之系爭房屋3、28號2樓之系爭房屋4，皆中華
    民國所有，原告為管理機關，且系爭房屋1原係配住任職原
    告之員工金世廷，金世廷業於75年1月1日退休，並已逝世，
    現為其配偶即被告陳雪娟居住；系爭房屋2原係配住任職原
    告之員工即被告乙○○，被告乙○○業於78年10月1日退休，現
    被告乙○○及其女兒即被告甲○○仍為居住；系爭房屋3原係配
    住任職原告之員工關豪，關豪業於61年10月1日退休，並已
    逝世，其配偶關潘業亦已逝世，現為其兒子即被告己○○、孫
    女即被告庚○○及被告丙○○居住，均非原告准暫時借住之人，
    本不得居住於系爭房屋3；系爭房屋4原係配住任職原告之員
    工曾步雲，曾步雲業於61年10月1日退休，並已逝世，現為
    其配偶即被告戊○○○居住；暨原告因系爭房屋結構老舊，有
    影響安全之情形而將予拆除作其他使用，除張貼公告通知遷
    出外，嗣並多次催告限期被告於110年10月22日前自系爭房
    屋遷出，惟被告於期限屆至猶未遷出而仍繼續占住使用之事
    實，有土地建物登記謄本、門牌證明書及存證信函等件在卷
    可稽，且為被告所不爭執，自堪信為真實。被告己○○雖稱被
    告庚○○、丙○○未居住於系爭房屋3云云。惟按當事人對於他
    造主張之事實，於言詞辯論時不爭執者，視同自認。但因他
    項陳述可認為爭執者，不在此限；當事人對於他造主張之事
    實，已於相當時期受合法之通知，而於言詞辯論期日不到場
    ，亦未提出準備書狀爭執者，準用第1項之規定。但不到場
    之當事人係依公示送達通知者，不在此限，民事訴訟法第28
    0條第1、3項定有明文。查被告庚○○、丙○○經合法通知未到
    庭，亦未提出任何書狀作何聲明及陳述，揆諸上開規定，亦
    已發生視同自認之法律效果，自堪信原告此部分主張之事實
    亦為真實。
四、原告復主張原告之員工金世廷、被告乙○○、關豪及曾步雲均
    已於前述之期日退休，已喪失其與原告之任職關係，當然應
    認依借貸之目的，已使用完畢，原告自得請求返還，原告雖
    酌情准被告陳雪娟、乙○○及戊○○○暫時續住，其餘被告則根
    本非原告准暫時借住之人，然原告因系爭房屋結構老舊而將
    予拆除作其他使用，則原告酌情認已不宜續住，所為催請返
    還宿舍之行為，即係處理行為，受催告返回宿舍者，當負返
    回義務，且原告已催告限期被告等遷出，已行使所有物返還
    請求權，被告等繼續占用使用系爭房屋，自屬無權占有，原
    告依民法第470條第1項及第767條規定，請求被告等騰空返
    還系爭房屋予原告，並得請求被告等給付相當於租金之不當
    得利等情，則為被告所否認，並以前詞置辯。經查：
  ㈠按所有人對於無權占有或侵奪其所有物者，得請求返還之；
    借用人應於契約所定期限屆滿時，返還借用物，未定期限者
    ，應於依借貸之目的使用完畢時返還之；民法第767條第1項
    前段、第470條第1項前段分別定有明文。又因任職關係，獲
    准配住宿舍，屬使用借貸之性質，其目的在使任職者安心盡
    其職責，是倘借用人喪失其與所屬機關之任職關係，當然應
    認依借貸之目的，已使用完畢，配住機關自得請求返還（最
    高法院91年台上字第1926號判例、85年度台上字第816號判
    決參照）。又最高法院86年度台上字第1281號民事判決：「
    上開行政院台七十四人政肆字第一四九二七號函，係顧及事
    務管理規則修正前經「准予暫時續住」宿舍之退休人員所為
    之釋示，『准予續住至宿舍處理時為止』，乃賦與權責機關處
    理權限，非賦與退休人員永久居住宿舍之權利，宿舍貸與機
    關自有權決定宿舍是否准予續住，其所為催請返還宿舍之行
    為，即係處理行為，受催告返還宿舍之退休人員，應負有返
    還宿舍之義務」、最高法院102年台上字第684號民事判決：
    「惟行政院人事行政局七十四年五月十八日台七十四人政肆
    字第一四九二七號函釋（下稱第一四九二七號函），係顧及
    事務管理規則修正前經『准予暫時續住』宿舍之退休人員所為
    之釋示，『准予續住至宿舍處理時為止』，乃本於政府照護退
    休人員生活之德意所為之權宜措施，而賦與權責機關處理權
    限，並非賦與退休人員永久居住宿舍之權利，宿舍貸與機關
    自有權決定宿舍是否准予續住，其所為催請返還宿舍之行為
    ，即係處理行為，受催告返還宿舍之退休人員，應負有返還
    宿舍之義務」、最高法院110年度台上字第228號民事判決：
    「至因退休、調職等原因離職之人員，原應隨即歸還其所使
    用之宿舍，惟為兼顧此等人員生活，非不得於必要時酌情准
    其暫時續住以為權宜措施。此權宜措施之決定權在於管理機
    關，如其酌情認已不宜續住，其所為催請返還宿舍之行為，
    即係處理行為，受催告返還宿舍者，當負返還義務」。
  ㈡查原告之員工金世廷、被告乙○○、關豪及曾步雲均已於前述
    之期日退休，已喪失其與原告之任職關係，當然應認依借貸
    之目的，已使用完畢，原告自得請求返還。另原告雖准予退
    休人員續住至宿舍處理時為止，乃本於政府照護退休人員生
    活之德意所為之權宜措施，並非賦與退休人員永久居住宿舍
    之權利，宿舍貸與機關自有權決定宿舍是否准予續住。原告
    雖酌情准被告陳雪娟、乙○○及戊○○○暫時續住，其餘被告則
    根本非原告准暫時借住之人，然原告因系爭房屋結構老舊而
    有安全之問題，而將予拆除作醫療大樓及醫護人員宿舍等使
    用，則原告酌情認已不宜續住，所為催請被告返還宿舍之行
    為，即係處理行為，被告當負返回義務。又原告催告限期被
    告等遷出，已行使所有物返還請求權，被告等繼續占用使用
    系爭房屋，自屬無權占有。至於被告己○○為原告退休員工關
    豪之子，早已成年，之前即不符合續住資格，被告庚○○為己○○之女、丙○○為己○○媳婦亦無居住資格，故被告己○○、庚○○
    、丙○○顯無占有系爭房舍正當權源。故原告依民法第470條
    第1項及第767條規定，請求被告等騰空返還系爭房屋予原告
    ，當屬有理由。
  ㈢被告固抗辯被告丁○○現已高齡85歲，罹患帕金森氏症、嚴重
    重聽，幾乎無法理解他人說話意思，無自行生活能力，亦無
    子女扶養丁○○（丁○○之子即同案被告金從智甫於111年2月間
    過世）；被告己○○現罹患癌症及心臟疾病而無法工作，名下
    無任何財產，現仰賴手足支助勉強維生；被告戊○○○現已高
    齡82歲，名下無不動產。上開被告均無謀生能力，且已居住
    於系爭房屋長達數十年，倘要求被告等人遷出系爭房屋，無
    異迫使其流落街頭、自生自滅，剝奪其生存之權利，而原告
    僅略稱「因系爭房屋經耐震評估影響結構安全」即要求被告
    等人遷離，並未具體說明係基於何公共利益為目的，且該公
    共利益大於人民之生存權，是原告起本件訴訟，顯有權利濫
    用或違反誠信原則云云。然按權利之行使，不得違反公共利
    益，或以損害他人為主要目的。行使權利，履行義務，應依
    誠實及信用方法，民法第148條固定有明文；惟該條所稱權
    利之行使，不得以損害他人為主要目的者，係指行使權利，
    專以損害他人為目的之情形而言，若為自己之利益而行使，
    縱於他人之利益不無損害，既非以損害他人為主要目的，自
    不在該條所定範圍之內（最高法院45年台上字第105號判例
    意旨參照）。查原告宿舍貸與機關自有權決定宿舍是否准予
    續住，並為醫療發展需要，活化使用系爭房舍，乃屬正當權
    利之合法行使，尚非以損害被告為主要目的，自無權利濫用
    之情形，是被告所辯自無可取。
  ㈣次按無法律上之原因而受利益，致他人受損害者，應返還其
    利益，民法第179條前段定有明文。次按無權占有他人土地
    ，可能獲有相當於租金之利益為社會通常之觀念。（最高法
    院61年台上字第1695號判例參照）就可獲得相當於租金之利
    益，自應對權利人負返還之義務。被告等無權占有原告管理
    之系爭房屋，如前所述，依社會通常之觀念，可獲得免於支
    付租金之利益，致原告受有損害，則原告依前開規定，請求
    被告等按月給付相當於租金之不當得利，為屬有據。再按城
    市地方房屋之租金，以不超過土地及其建築物申報總價年息
    10%為限，土地法第97條第1項定有明文。所謂土地及建築物
    之總價額，依土地法施行法第25條規定，土地價額依法定地
    價；建築物價額則依該管市縣地政機關估定之價額而言。又
    所謂法定地價，依土地法第148條規定，係土地所有權人依
    該法規定所申報之地價。本件系爭房屋坐落新北市○○區○○段
    000地號之土地，屬城市地方土地，周遭附近除有全聯福利
    中心、家樂福超市及諸多商家，又鄰近台北捷運「頭前庄」
    站，尚非被告所稱系爭房屋位處偏僻、交通甚為不便，但考
    量本件原告係因系爭房屋結構老舊，有影響安全之情形而將
    予拆除作其他使用，故本件被告等所受利益金額以按土地申
    報總價額年息百分之3計算為適當。茲詳述如下：
  ⒈被告陳雪娟現占有使用系爭房屋1，其房屋占用面積為88.29
    平方公尺，系爭土地109年1月之申報地價為每平方公尺28,7
    88元，則被告陳雪娟自110年10月23日起至將系爭房屋返還
    原告時止，按月給付原告之金額應為6,354元【計算式：28,
    788×88.29×3%÷12＝6,354.3元，元以下四捨五入，下同】。
  ⒉被告乙○○、甲○○現占有使用系爭房屋2，其房屋占用面積為80
    .52平方公尺，則被告乙○○、甲○○自110年10月23日起至將系
    爭房屋返還原告時止，按月給付原告之金額應為5,795元【
    計算式：28,788×80.52×3%÷12＝5,795.1元】。 
  ⒊被告己○○、庚○○、丙○○現占有使用系爭房屋3，其房屋占用面
    積為80.69平方公尺，則被告己○○、庚○○、丙○○自110年10月
    23日起至將系爭房屋返還原告時止，按月給付原告之金額應
    為5,827元【計算式：28,788×80.96×3%÷12＝5,826.6元】。
  ⒋被告戊○○○現占有使用系爭房屋4，其房屋占用面積為80.69平
    方公尺，則被告戊○○○自110年10月23日起至將系爭房屋返還
    原告時止，按月給付原告之金額應為5,827元【計算式：28,
    788×80.96×3%÷12＝5,826.6元】。 
五、從而，本件原告依民法第470條第1項、第767條第1項前段、
    第179條前段規定，請求：㈠被告丁○○應將新北市○○區○○段00
    00○號建物即門牌號碼新北市○○區○○街00號1樓之房屋騰空並
    遷讓返還予原告。㈡被告丁○○應自110年10月23日起至遷讓返
    還第1項所示房屋之日止，按月給付原告6,354元，暨各期應
    給付之翌日起至清償日止，按年息百分之5計算利息。㈢被告
    乙○○、甲○○應將新北市○○區○○段0000○號建物即門牌號碼新
    北市○○區○○街00號3樓之房屋騰空並遷讓返還予原告。㈣被告
    乙○○、甲○○應共同自110年10月23日起至遷讓返還第3項所示
    房屋之日止，按月給付原告5,795元，暨各期應給付之翌日
    起至清償日止，按年息百分之5計算利息。㈤被告己○○、庚○○
    、丙○○應將新北市○○區○○段0000○號建物即門牌號碼新北市○○區○○街00號1樓之房屋騰空並遷讓返還予原告。㈥被告己○○
    、庚○○、丙○○應自110年10月23日起至遷讓返還第5項所示房
    屋之日止，按月給付原告5,827元，暨各期應給付之翌日起
    至清償日止，按年息百分之5計算利息。㈦被告戊○○○應將新
    北市○○區○○段0000○號建物即門牌號碼新北市○○區○○街00號2
    樓之房屋騰空並遷讓返還予原告。㈧被告戊○○○應自110年10
    月23日起至遷讓返還第7項所示房屋之日止，按月給付原告5
    ,827元，暨各期應給付之翌日起至清償日止，按年息百分之
    5計算利息，為有理由，應予准許。逾此範圍之請求，則無
    理由，應予駁回。
六、兩造陳明願供擔保請為准、免假執行宣告，經核均無不合，
    除主文第2、4、6、8項判決應依職權宣告假執行外，其餘爰
    分別酌定相當擔保金額准許之。
七、本件事證已臻明確，兩造其餘主張陳述及攻擊防禦方法，經
    審酌與判決結果不生影響，爰不一一論述，亦併予敘明。
八、訴訟費用負擔之依據：民事訴訟法第79條、第85條第1項前
    段。
中　　華　　民　　國　　111 　年　　11　　月　　25　　日
                  民事第五庭    法　官　連士綱
以上正本係照原本作成
如對本判決上訴，須於判決送達後20日內向本院提出上訴狀。如
委任律師提起上訴者，應一併繳納上訴審裁判費。
中　　華　　民　　國　　111 　年　　11　　月　　25　　日
                                書記官　游曉婷